【裁判字號】    89,台上,2947
【裁判日期】    891229
【裁判案由】    損害賠償
【裁判全文】
最高法院民事裁定                              八十九年度台上字第二九四七號
    上  訴  人  乙○○
    訴訟代理人  曾肇昌律師
    被 上訴 人  甲○○
右當事人間請求損害賠償事件，上訴人對於中華民國八十九年八月三十日台灣高等法
院第二審判決（八十九年度上字第五五○號），提起上訴，本院裁定如左：
    主  文
上訴駁回。
第三審訴訟費用由上訴人負擔。
    理  由
按對於第二審判決上訴，非以其違背法令為理由，不得為之。民事訴訟法第四百六十
七條定有明文。依同法第四百六十八條規定，判決不適用法規或適用不當者，為違背
法令。而判決有同法第四百六十九條所列各款情形之一者，為當然違背法令。是當事
人提起上訴，如依民事訴訟法第四百六十八條規定，以第二審判決有不適用法規或適
用法規不當為理由時，其上訴狀或理由書應有具體之指摘，並揭示該法規之條項或其
內容。若係成文法以外之法則，應揭示該法則之旨趣。倘為司法院解釋、或本院之判
例，則應揭示該判解之字號或其內容。如以民事訴訟法第四百六十九條所列各款情形
為理由時，其上訴狀或理由書，應揭示合於該條款之事實。上訴狀或理由書如未依此
項方法表明，或其所表明者，顯與上開法條規定之情形不相合時，即難認為已對第二
審判決之違背法令有具體之指摘，其上訴自難認為合法。本件上訴人對第二審判決提
起上訴，雖以該判決違背法令為由，惟核其上訴理由狀所載內容，係就原審取捨證據
、認定事實之職權行使，指摘其為不當，而非具體說明其有何不適用法規或適用法規
不當之情形，並揭示該法規之條項或其內容，及合於民事訴訟法第四百六十九條所列
各款之事實，難認對該判決之如何違背法令已有具體之指摘。依首揭說明，應認其上
訴為不合法。末按訴訟標的之法律關係，於確定之終局判決中經裁判者，當事人之一
造以該確定判決之結果為基礎，於新訴訟用作攻擊防禦方法時，他造應受其既判力之
拘束，不得以該確定判決言詞辯論終結前，所提出或得提出而未提出之其他攻擊防禦
方法為與該確定判決意旨相反之主張，此就民事訴訟法第四百條第一項規定之趣旨觀
之甚明。本院著有四十二年台上字第一三○六號判例可資參照。查上訴人主張被上訴
人持有系爭本票係無法律原因而受有利益，依不當得利之法則，請求被上訴人返還票
款等語。惟上訴人於另案對被上訴人提起確認系爭本票債權不存在之訴，歷經一、二
、三審判決上訴人敗訴確定，有台灣新竹地方法院八十五年度訴字第五一三號、台灣
高等法院八十五年度上字第一四二五號判決，本院八十六年度台上字第二五九八號裁
定附卷可稽，則依前揭判例意旨，被上訴人既於本案執上開確定裁判作為防禦方法，
上訴人即應受其既判力之拘束，不得以該確定判決言詞辯論終結前，所提出或得提出
而未提出之其他攻擊方法為與該確定判決意旨相反之主張，原審因而為上訴人敗訴之
判決，經核無違背法令之可言，併予指明。
據上論結，本件上訴為不合法。依民事訴訟法第四百八十一條、第四百四十四條第一
項、第九十五條、第七十八條，裁定如主文。
中      華      民      國    八十九    年     十二     月    二十九    日
                              最高法院民事第一庭
                                  審判長法官  李  錦  豐
                                        法官  楊  鼎  章
                                        法官  吳  麗  女
                                        法官  蘇  達  志
                                        法官  陳  重  瑜
      右正本證明與原本無異
                                              書  記  官
中      華      民      國    八十九    年      一      月     十八     日


司法院資訊處製作；財團法人民間司法改革基金會備份。
